臺灣高等法院刑事判決
111年度上訴字第252號
上  訴  人  臺灣士林地方檢察署檢察官
被      告  張昆翰




上列上訴人因被告違反洗錢防制法等案件，不服臺灣士林地方法
院110年度金訴字第93號，中華民國110年11月5日第一審判決（
起訴案號：臺灣士林地方檢察署109年度偵緝字第1354號、109年
度偵字第15250號；移送併辦案號：臺灣桃園地方檢察署110年度
偵字第2294號），提起上訴，本院判決如下：
    主  文
上訴駁回。
    事  實
張昆翰明知社會上詐騙案件層出不窮，而可預見將自己金融機構
帳戶之存摺、提款卡予他人使用，將可供詐欺犯罪者作為詐騙他
人將款項匯入該帳戶之用，並將該犯罪所得轉出，製造金流斷點
，達到掩飾、隱匿之結果，以逃避檢警之追緝，竟為圖獲取新臺
幣（下同）1萬元之對價，仍基於縱使遭人將其帳戶供作詐欺取
財、洗錢犯罪所用，亦不違反其本意之幫助犯意，於民國109年4
月間某日，在臺灣地區之某不詳地點，將其所申設之台新商業銀
行帳號00000000000000號帳戶（下稱系爭台新銀行帳戶）、聯邦
商業銀行帳號000000000000號（下稱系爭聯邦銀行帳戶）之存摺
、提款卡、密碼，提供予姓名、年籍不詳之成年人士使用。嗣該
人所屬之詐欺集團成年成員，意圖為自己不法之所有，基於詐欺
取財、洗錢之犯意，於附表所示時間，分別以LINE聯絡賴奕如、
許圃慈、鄒翔宸，向其等佯稱可以投資獲利等語，致其等因而均
陷於錯誤，誤認確係進行投資，遂依指示於附表所示之時間，匯
款如附表所示金額至附表所示帳戶內，嗣該等款項旋即遭人轉出
或提領殆盡，致生金流之斷點，而無從追查該等犯罪所得之去向
，以掩飾或隱匿該等犯罪所得。
    理  由
一、本案作為認定事實所引用被告以外之人於審判外之供述證據
　　，未經當事人於言詞辯論終結前聲明異議，本院
    審酌各該證據資料製作時之情況，亦無違法不當及證明力明
    顯過低之瑕疵，依刑事訴訟法第159條之5規定，認均有證據
    能力。　 　
二、前揭犯罪事實，業據被告張昆翰於偵訊、原審審理暨本院準
    備程序時供認不諱（偵緝字卷第41頁，原審金訴字卷第36、
    235頁，本院卷第55頁），核與告訴人賴奕如、許圃慈、鄒
    翔宸於警詢時之指訴情節吻合（偵字第15250卷第21至24、5
    9至63頁，偵字第2294卷第11至15頁），復有告訴人賴奕如
    所提供之轉帳畫面、簡訊截圖、陳祐天LINE帳號首頁圖片、
    陳祐天於網路上個人資料及本票個人資料、告訴人許圃慈所
    提供之轉帳畫面、簡訊截圖、台新國際商業銀行109年7月3
    日台新作文字第10912159號函暨系爭台新銀行帳戶台幣存款
    歷史交易明細查詢、告訴人鄒翔宸提供之華南銀行自動櫃員
    機交易明細表、中國信託銀行自動櫃員機交易明細表、系爭
    聯邦銀行帳戶開戶資料、存摺存款明細表在卷可按（偵字第
    15250卷第25至43、65至75、151至166頁，偵字第2294卷第1
    7、43至49頁），堪認被告前述任意性自白核與事實相符，
    洵堪採信。從而，被告本件犯行，事證已臻明確，堪以認定
    ，應予以依法論科。
三、論罪：
　㈠按刑法上之幫助犯，係指以幫助之意思，對於正犯資以助力
    ，而未參與實施犯罪之行為者而言。是被告基於幫助之犯意
    ，一次提供系爭台新銀行帳戶、系爭聯邦銀行帳戶之存摺、
    提款卡、密碼等物品予本案詐欺集團成年成員，供其等所屬
    詐欺集團詐騙告訴人之財物，使告訴人匯款存入被告所提供
    之金融機關帳戶復遭轉出或提領殆盡，併生金流之斷點，無
    從追索查緝，顯係基於幫助他人詐取財物、洗錢之犯意所為
    ，屬詐欺罪、一般洗錢罪構成要件以外之行為，被告既以幫
    助他人犯罪之意思而參與犯罪構成要件以外之行為，是核其
    所為，係犯刑法第30條第1項前段、第339條第1項之幫助詐
    欺取財罪，及刑法第30條第1項前段、洗錢防制法第14條第1
    項之幫助洗錢罪。至起訴書認被告所為係犯洗錢罪嫌，業經
    檢察官於原審審理時當庭更正為幫助洗錢罪，且此部分僅係
    行為態樣為正犯、幫助犯之區別，自毋庸變更起訴法條。
　㈡被告前述交付帳戶存摺、提款卡、密碼之行為，使詐欺集團
    成年成員對告訴人賴奕如、許圃慈、鄒翔宸施以詐術，並分
    別使其等交付財物，係以一行為侵害數法益，為想像競合犯
    ，應依刑法第55條前段規定，從一幫助詐欺取財罪處斷。又
    被告所犯幫助詐欺取財及幫助洗錢之犯行，亦係以一行為觸
    犯數罪名，應依同一規定，從一重之幫助洗錢罪處斷。
　㈢檢察官以臺灣桃園地方檢察署110年度偵字第2294號移送併辦
    關於告訴人鄒翔宸部分之犯罪事實，與本案起訴之犯罪事實
    間，具有想像競合犯裁判上一罪之關係，自為起訴效力所及
    ，復本院業於準備程序時告知被告該部分之犯罪事實，無礙
    被告之防禦權，本院自應併予審理。
　㈣被告前因傷害案件，經臺灣桃園地方法院以107年度審簡字第
    655號判決判處有期徒刑5月確定，於108年11月4日執行完畢
    ，有本院被告前案紀錄表在卷可按（本院卷第31、35、36頁
    ），其於有期徒刑執行完畢後5年內，故意再犯本案有期徒
    刑以上之罪，為累犯。審酌被告前於108年11月4日甫就前開
    傷害犯行執行完畢，旋於109年4月間即再犯本案；復被告先
    前即因違反毒品危害防制條例案件，經判處有罪確定，而入
    監執行（本院卷第29、30、35、36頁），顯見被告對於刑罰
    之反應力顯然薄弱，適用上開累犯之規定加重，不致生被告
    所受之刑罰超過其所應負擔罪責，導致其人身自由因此遭受
    過苛之侵害，而有不符憲法罪刑相當原則，進而牴觸憲法第
    23條比例原則之情形，符合累犯應加重其刑之立法意旨，應
    依刑法第47條第1項之規定予以加重其刑。
　㈤被告係基於幫助犯意為本案詐欺、洗錢構成要件以外之行為
    ，為幫助犯，爰依刑法第30條第2項之規定，按正犯之刑減
    輕之。又被告就本案構成幫助洗錢罪之主要犯罪事實於偵訊
    時業已供承不諱，復於原審審理暨本院準備程序時均自白犯
    罪，已如前述，合於洗錢防制法第16條第2項自白減刑之規
    定，依法予以減輕其刑，並依法先加重後遞減輕之。
四、上訴駁回部分：
  ㈠原審認被告罪證明確，適用洗錢防制法第2條第2款、第14條
    第1項、第16條第2項，刑法第11條前段、第30條第1項前段
    、第2項、第339條第1項、第55條前段、第47條第1項、第42
    條第3項前段，刑法施行法第1條之1第1項之規定。審酌被告
    一時輕率失慮，竟輕易提供金融帳戶供他人掩飾犯罪所得使
    用，非但增加被害人尋求救濟之困難，造成社會人心不安，
    亦助長詐騙犯罪者之氣焰，使詐欺犯罪者得以順利取得詐欺
    所得之財物，危害財產財物交易安全，兼衡本件告訴人為3
    人，受害金額為9萬元，幸未擴及其他被害人，又被告犯後
    坦承犯行，且業已分別賠償告訴人賴奕如、許圃慈、鄒翔宸
    3萬元、1萬元、1萬元，惟就與告訴人鄒翔宸和解部分，未
    能遵期履行完畢，有和解筆錄、原審法院公務電話紀錄、國
    泰世華交易明細表影本存卷可參，另經告訴人賴奕如於原審
    陳稱被告已履行，願意原諒被告，從輕量刑之意見，復無證
    據顯示被告因提供人頭帳戶而獲利，兼衡其自陳之犯罪動機
    、目的、手段，國中肄業之教育程度，未婚，無子女，以賣
    雞肉為生，月薪約3萬元之家庭生活經濟狀況等一切情狀，
    處有期徒刑1月，併科罰金1萬元，並諭知罰金如易服勞役之
    折算標準。另說明：㈠被告固以前揭方式幫助詐欺集團遂行
    詐欺取財及洗錢犯行，惟其業已賠償告訴人賴奕如、許圃慈
    、鄒翔宸部分損害，已如前述，復被告於原審審理時自稱並
    未拿到約定之報酬1萬元，而依現存證據資料，尚無積極證
    據足認被告就詐欺告訴人賴奕如、許圃慈、鄒翔宸之不法所
    得有事實上處分權限，亦無從認定被告因本件犯行實際受有
    報酬，而得依刑法規定宣告沒收。㈡洗錢防制法第18條第1項
    規定「犯第14條之罪，其所移轉、變更、掩飾、隱匿、收受
    、取得、持有、使用之財物或財產上利益，沒收之；犯第15
    條之罪，其所收受、持有、使用之財物或財產上利益，亦同
    」；另按幫助犯僅對犯罪構成要件以外之行為為加功，且無
    共同犯罪之意思，自不適用責任共同之原則，對於正犯所有
    供犯罪所用或因犯罪所得之物，毋庸併為沒收之宣告。被告
    並非實際上提款之人，無掩飾隱匿詐欺贓款之犯行，非洗錢
    防制法第14條第1項之正犯，自無上開條文適用。經核其認
    事用法俱無違誤，量刑尚屬允當。
　㈡檢察官上訴意旨略以：被告未賠償告訴人鄒翔宸之全部損害
    ，且有前科紀錄而構成累犯，是原審量刑過輕云云。惟刑之
    輕重係屬事實審法院得依職權自由裁量事項，苟已斟酌刑法
    第57條各款所列情狀而未逾越法定刑度，不得遽指為違法。
    而原審判決已以被告之責任為基礎，實已就被告之犯罪動機
    、手段、犯罪所生之危害等刑法第57條各款所列情形為科刑
    輕重標準之綜合考量，在法定刑度內，斟酌科刑，尚無偏執
    一端，致明顯失出失入之違法或不當，客觀上不生量刑裁量
    權濫用或違反比例原則、罪刑均衡原則之情形，與罪刑相當
    原則無悖，核無不合。且就被告僅賠償告訴人鄒翔宸部分即
    1萬元之損害乙節，業據原審於量刑時審酌在案；另被告本
    件固有累犯加重其刑之適用，然其亦該當有未遂犯暨洗錢防
    制法第16條第2項減輕其刑規定之適用，是檢察官徒以被告
    未全數賠償告訴人鄒翔宸所受之損失暨被告有累犯加重其刑
    之適用，遽指原審量刑過輕，為無理由，應予駁回。　
五、被告經合法傳喚，無正當理由不到庭，爰不待其陳述逕行判
    決。 　　
據上論斷，應依刑事訴訟法第371條、第368條，判決如主文。
本案經檢察官何嘉仁到庭執行職務。
中　　華　　民　　國　　111 　年　　4 　　月　　20　　日
                  刑事第二十五庭審判長法　官  邱滋杉
                                      法　官  邱瓊瑩
                                      法　官  陳彥年
以上正本證明與原本無異。
如不服本判決，應於收受送達後20日內向本院提出上訴書狀，其
未敘述上訴之理由者並得於提起上訴後20日內向本院補提理由書
（均須按他造當事人之人數附繕本）「切勿逕送上級法院」。
                                      書記官  彭秀玉
中　　華　　民　　國　　111 　年　　4 　　月　　20　　日
附表（金額單位：新臺幣）：
編號 告訴人 受騙時間 匯款時間 匯款帳戶 匯款金額（新臺幣）  1 賴奕如 109年5月7日 同日21時22分 系爭台新銀行帳戶 2萬元  2 許圃慈 109年5月8日 同日18時44分 系爭台新銀行帳戶 1萬元  3 鄒翔宸 109年5月6日 同年月8日18時57分 系爭台新銀行帳戶 3萬元    同年月8日19時21分 系爭聯邦銀行帳戶 3萬元